臺灣高等法院臺南分院刑事判決
                                   110年度上訴字第1053號
上  訴  人  臺灣臺南地方檢察署檢察官
上  訴  人  
即  被  告  甲○○




選任辯護人  鄭鴻威律師（法扶律師）
上列上訴人等因被告殺人等案件，不服臺灣臺南地方法院110年
度重訴字第12號中華民國110年9月3日第一審判決（起訴案號：
臺灣臺南地方檢察署110年度偵字第7228號、第8304號），提起
上訴，本院判決如下：
    主  文
原判決關於殺人、對丙○○犯傷害罪暨不得易科罰金定應執行刑部
分均撤銷。
甲○○犯殺人罪，處有期徒刑拾伍年；又犯傷害罪，處有期徒刑捌
月。應執行有期徒刑拾伍年陸月。
其他上訴駁回（即恐嚇危害安全、無故侵入他人住宅及對乙○○犯
傷害罪部分）。
    事實及理由
壹、犯罪事實：
一、甲○○與丙○○於民國110年間為火鍋店之同事，彼此並衍生感
    情糾紛；乙○○與陳○○分別為丙○○之祖母、母親，乙○○與丙○○
    及丙○○之2名未成年子女同住在臺南市佳里區某處（地址詳
    卷，下稱丙○○住處），陳○○則住在丙○○住處附近，甲○○於11
    0年3月間曾至丙○○住處欲挽回丙○○之感情，卻遭陳○○當面反
    對2人交往。甲○○因丙○○欲結束彼此之感情關係，竟分別為
    下列行為：
　㈠甲○○基於恐嚇危害安全之犯意，於110年3月16日，在不詳地
    點，接續以通訊軟體MESSENGER、LINE傳送：「你現在堅持
    想結束，我就毀掉，你敢賭嗎；今天我要你的命你也能接受
    是不是；你只有繼續的餘地，想結束拿命來換；晚上你就死
    定了；跑甚麼跑，以後你就沒得跑，等等就讓你跟死神賽跑
    ；你不接，那我就拿小孩開刀；今天鬧那麼大也是因為誰，
    就非要走到我拿刀砍你不可嗎；你是不是想結束然後因為結
    束讓小孩失去媽媽；你因為說你想結束，我因為你這句話無
    理智的取你的性命你也無所謂是不是；我乾脆一槍把你斃了
    不就完事；你不要，我就讓你活不了今天」等內容之訊息予
    丙○○，而以此加害生命之事恐嚇丙○○，致丙○○心生畏懼，而
    生危害於安全。嗣經丙○○報警處理，為警查悉上情。
　㈡甲○○因丙○○避不聯絡，遂於110年3月25日7時許，騎乘機車並
    攜帶鋼刀1把（刀長29.5公分，刃長17公分，刃部最寬處3.7
    公分）至丙○○住處，未經丙○○之同意，基於侵入住宅之犯意
    ，利用甲屋大門未鎖之機會，以步行之方式，無故侵入丙○○
    之住處，並走上2樓通往3樓之樓梯間躲藏。
　㈢於同日7時30分許，因陳○○進入丙○○住處並至3樓拜拜，而撞
    見躲藏於3樓之甲○○，甲○○因思及陳○○前曾反對甲○○與丙○○
    交往而心生不滿，明知肩部、頸部佈滿血管，為人類身體重
    要部位，如持鋼刀刺擊該部位，將導致動脈破裂大量出血而
    足以產生使人死亡之結果，竟基於殺人之犯意，接續以其所
    攜帶之鋼刀，先由正面刺擊陳○○之左臉頰、左下顎、左頸部
    4次，陳○○因遭甲○○攻擊，迅即轉身往樓下逃跑，甲○○仍不
    罷休，再度追擊陳○○，並以右手持鋼刀自陳○○背後接續朝右
    肩背部及右背部刺擊4次，致陳○○受有如附表編號一至八所
    示傷害，其中一刀更刺進陳○○之右肩背部，切過肩關節並切
    斷肱動脈，造成右側腋窩皮下出血18乘8公分之傷害。嗣陳○○經送醫急救，仍因銳器穿刺傷合併肱動脈斷裂導致低容積
    性休克，而於同日10時8分許宣告死亡。
　㈣甲○○於追趕負傷之陳○○下樓途中，於2樓撞見因聽聞陳○○驚叫
    聲而出房查看之乙○○時，竟為順利逃往1樓，即基於傷害之
    犯意，出拳攻擊乙○○，致乙○○跌倒在地，並因此受有左頭皮
    撕裂傷4公分、左臉撕裂傷3公分、牙齒脫位、右手挫傷等傷
    害。
  ㈤甲○○逃跑至1樓發現丙○○於該處，為免丙○○對外聯絡並離去，
    竟另基於強制、傷害之犯意，以鋼刀抵住丙○○頸部並強行取
    走其手機，復對丙○○恫稱：這一切都是妳逼我的等語，而以
    此方式妨害丙○○自由離去及使用行動電話之權利，丙○○並因
    此受有前頸部擦傷之傷害。
二、嗣因丙○○擔心陳○○之生命安全，要求甲○○交付行動電話以聯
    絡消防局派遣救護車前來救護陳○○後，乘隙致電其前夫黃○○
    求救，復於黃○○到場與甲○○周旋時，於同日7時35分許乘機
    撥打電話向警方報案；待員警趕至現場後，於同日8時13分
    許，在附近之某圖書館前逮捕甲○○，並當場扣得鋼刀1把，
    而查悉上情。
貳、認定犯罪事實所憑之證據及理由：
一、證據能力部分：
　㈠按我國刑事訴訟法所謂之「鑑定」，除選任自然人充當鑑定
    人外，另設有囑託機關鑑定制度。法院或檢察官依刑事訴訟
    法第208條規定囑託醫院、學校或其他相當之機關、團體為
    鑑定時，祇須其以言詞或書面提出之鑑定報告，符合同法第
    206條第1項、第208條所規定之形式要件，即具有證據能力
    ，此即屬刑事訴訟法第159條第1項所稱「法律有規定」之特
    別情形。而受託從事鑑定之機關、團體提出之鑑定報告，其
    證明力如何，則由法院本於確信自由判斷，如其所為判斷，
    並不違背經驗法則及論理法則，即不得指為違法（最高法院
    100年度台上字第4315號判決意旨參照）。是鑑定報告書之
    內容應包括鑑定經過及其結果，法院、檢察官囑託鑑定機關
    為鑑定時，受囑託之鑑定機關應將鑑定經過及其結果一併載
    明鑑定報告書中，即符合法定記載要件，屬同法第159條第1
    項所定「法律有規定」得作為證據之情形，而具備證據資格
    。經查：本件衛生福利部嘉南療養院受原審囑託而提出之上
    揭書面鑑定報告，該鑑定報告書之內容已詳載鑑定經過及結
    果，符合刑事訴訟法第206條第1項、第208條所定之法定程
    式，自有證據能力。選任辯護人指稱鑑定報告書並未踐行對
    被告告知權利，其於鑑定過程中所為陳述無法作為證據云云
    ，並非足採。
　㈡本判決所引用為判斷基礎之下列證據，關於被告以外之人於
    審判外陳述之傳聞供述證據，檢察官、被告及選任辯護人於
    本院均同意作為證據使用，或知有傳聞證據之情形而未於言
    詞辯論終結前聲明異議（見本院卷第121-125頁），本院審
    酌該等證據作成時之情況，認為適當，均具有證據能力。
二、證明力部分：
  ㈠犯罪事實一之㈠、㈡、㈣、㈤部分：
　　此部分之犯罪事實，迭據被告於警詢、偵查、原審及本院審
    理時坦承不諱（見警1卷第3-5頁、警2卷第4-10頁、偵卷第1
    3-19頁、原審卷第83-85、201頁、本院卷第120、205-208、
    211-212頁），核與證人即被害人丙○○、乙○○、證人黃○○之
    證述（見警1卷第7-8頁、警2卷第17-20、29-31、33-34頁、
    相字卷第57-60頁、偵卷第102-103頁）相符，復有臺南市政
    府警察局佳里分局佳里派出所受（處）理案件證明單1張、1
    10年3月16日通訊軟體MESSENGER及LINE之對話紀錄截圖15張
    、臺南市政府警察局佳里分局扣押筆錄、扣押物品目錄表、
    臺南市政府警察局佳里分局佳興派出所警員職務報告書、奇
    美醫療財團法人佳里奇美醫院診斷證明書（被害人乙○○）、
    受理家庭暴力事件驗傷診斷書（被害人丙○○）、勘察採證同
    意書、臺南市政府警察局佳里分局現場勘察採證報告各1份
    、現場照片14張附卷可稽（見警1卷第43頁、警2卷第37-47
    、49-52、53-59、61-67、69、83-95、105頁、家護卷2第87
    -88頁、偵卷第59頁、原審卷1第225-426頁），復有鋼刀1把
    扣案可佐，足認被告此部分之自白核與事實相符，應可採信
    。
  ㈡犯罪事實一之㈢部分：
　⒈被告固坦認有於上開時、地持鋼刀刺擊被害人陳○○之事實，
    惟否認有何殺人犯行，辯稱：我只想要推陳○○，我不知道當
    時刀鞘已經掉了卡在我的褲襠裡，是到樓下我才發現刀鞘已
    經不在刀子上，我那時候很恐慌只想要跑，我沒有想要殺死
    她，我只是一直在推她，我沒有注意到手上有什麼東西，我
    只是傷害致死，沒有殺人犯意云云。選任辯護人則為其辯護
    稱：被告平時工作内容乃係使用鋼刀「切」蔬菜、火鍋肉片
    等結構單純之食材，並無以刀「刺」入人體此種包含皮膚、
    大量血液、肌肉、骨骼之複雜組織之經驗；本件被告與陳○○
    並無仇怨，甚且未能預見未與丙○○同住之陳○○可能出現於丙○○住處，行為時揮刺陳○○8刀，僅有1刀深入人體，顯然出手
    應非兇殘，下手時亦未瞄準陳○○頭部、頸部、軀幹等更為脆
    弱之部位，更無追擊陳○○之行為，被告刺擊陳○○後，陳○○仍
    自行步行下樓，足見被告取走丙○○手機時，仍有理由相信陳
    ○○並未受到致命傷害，後因丙○○發覺陳○○大量出血要求被告
    提供手機求援時才發覺陳○○傷勢嚴重，實不能認被告對陳○○
    之傷勢表現漠然且放任不管之態度；被告若一開始即預謀殺
    人，大可趁丙○○熟睡之時下手行兇，惟被告卻躲藏在樓梯間
    ，可見其僅是想與丙○○談判；鑑定報告並未逐字記載被告回
    答內容，該報告已包含鑑定人主觀詮釋，且於鑑定過程中不
    可能告知被告之權利，被告於鑑定過程中所為陳述是否得據
    以推測被告有殺人之故意，顯有可議；被告刺擊陳○○總共有
    8次，其中7次停留在皮膚表層淺層，並未深入身體，如被告
    有殺人犯意，應朝向被害人頭部、頸部、胸腹部及靠近心臟
    部下手，由被告下手部位，無法認定被告有殺人間接故意。
  ⒉經查：被告於110年3月25日7時30分許，在丙○○住處3樓，持
    鋼刀攻擊被害人陳○○，致被害人陳○○受有如附表編號一至八
    所示傷害，其中一刀更刺進被害人陳○○之右肩背部，切過肩
    關節並切斷肱動脈，造成右側腋窩皮下出血18乘8公分，嗣
    經送醫急救，仍因銳器穿刺傷合併肱動脈斷裂導致低容積性
    休克，而於同日10時8分許宣告死亡之事實，業據證人丙○○
    、乙○○證述明確（見警2卷第17-19頁、相字卷第57-58頁、
    偵卷第102頁），並有扣押筆錄、扣押物品目錄表、奇美醫
    療財團法人佳里奇美醫院非病死（或可疑非病死）司法相驗
    通報單、臺南市政府警察局佳里分局佳興派出所警員職務報
    告書、臺灣臺南地方檢察署勘驗筆錄、解剖筆錄、相驗屍體
    證明書、法務部法醫研究所110年4月27日（110）醫鑑字第0
    000000000號解剖報告書暨鑑定報告書、臺南市政府警察局
    佳里分局現場勘察採證報告、現場照片14張、法務部法醫研
    究所110年7月8日法醫理字第00000000000號函附卷可稽（見
    警2卷第53-59、61-67、71、83-95、105頁、相字卷第53-55
    頁、偵卷第71-82、107頁、原審卷1第183-184、227-426頁
    ），另有鋼刀1把扣案可資佐證，復為被告所不爭執（見本
    院卷第126頁），此部分之事實，首堪認定。
  ⒊被告持鋼刀攻擊被害人陳○○之經過：
　①關於被告以鋼刀刺擊被害人陳○○之經過，證人乙○○於警詢及
    偵查中證稱：當時我剛睡醒，起床要到1樓，突然聽到陳○○
    慘叫，我就開門問什麼事，結果看到陳○○在前、被告在後，
    陳○○摔倒在2樓樓梯上，邊摔邊下樓，我就喊是怎樣，被告
    動作很急，靠近我就打我一拳（見警2卷第29-30頁、偵卷第
    102頁），證人丙○○於警詢及偵查中證稱：我大約7時許起床
    從位於2樓的臥房出來到1樓，陳○○大概在7時20分許進來我
    家，我們稍微聊天後陳○○就走到3樓要拜拜，我就聽到陳○○
    的尖叫聲，正要走上樓查看時，就看到被告從樓上走下來到
    1樓，我就大聲叫他名字並問他為什麼在這，同時我看到陳○○從樓上跌跌撞撞走下樓並側倒在1樓浴室前等語（見警2卷
    第17-18頁、相字卷第57-58頁），證人乙○○、丙○○就陳○○於
    丙○○住處樓梯間遭被告持刀攻擊，並跌倒摔下樓等情，證述
    互核大致相符。
　②被告亦不諱言曾於上開時、地攻擊陳○○，並供稱：我進到丙○○住處後，坐在樓梯間，後來陳○○從1樓上2樓，往3樓走，我
    就躲在3樓樓梯口牆角，陳○○發現了，就問說是誰，我與陳○○面對面，很緊張，怕被抓，一心想跑離開那個地方，就把
    陳○○往牆壁推，想往下跑，我與陳○○同時要跑，爭先恐後，
    陳○○在前，有尖叫，很大聲，叫了2次左右，我跑下2樓時遇
    到乙○○，再往1樓衝，發覺丙○○正在1樓，陳○○也跟著下到1
    樓（見警2卷第6頁、偵卷第15-16頁、原審卷第201-202頁）
    ，其所述亦與證人乙○○、丙○○前揭證述並無出入。參以依現
    場照片所示（見警2卷第85-93頁），於丙○○住處3樓樓梯間
    即已出現少量被害人陳○○所遺留之血跡，並自3樓往1樓之過
    程逐漸增加，足證陳○○應係於3樓樓梯間突遇被告時即遭被
    告攻擊受傷流血，乃緊急逃離下樓，惟因傷勢影響不支倒地
    而跌跌撞撞摔下樓梯至1樓等情，應可認定。
　③再者，被害人陳○○受有如附表一編號一至八所示之傷害，其
    中編號一為背對嫌犯時所受之傷勢，編號二至四可能為背對
    嫌犯時所受之傷勢，編號五至八則為面對嫌犯所受之傷勢，
    其中編號一至四傷勢均集中於被害人右肩背部及右背部、編
    號五至八傷勢則集中於被害人左臉頰、左下顎、左頸部等正
    面左側部位，有法務部法醫研究所110年4月27日（110）醫
    鑑字第0000000000號解剖報告書暨鑑定報告書、110年7月8
    日法醫理字第00000000000號函附卷可稽（見偵卷第71-82頁
    、原審卷1第183-184頁），由此對照前述被害人陳○○遭遇被
    告之過程，其應係於3樓樓梯間撞見被告而先於面對被告時
    ，遭被告正面持鋼刀攻擊左臉頰及左頸部，而受有附表編號
    五至八傷勢後，隨即轉身欲逃跑下樓，又遭被告持鋼刀攻擊
    其右肩背部及右背部，另受有附表編號一至四之傷勢等情，
    應可認定。
　④被告雖辯稱：我不知道有沒有持刀刺陳○○，是她突然走上來
    ，我嚇到，我連刀拔起就跟著跑，我當時不知道刀鞘已經掉
    了卡在我的褲襠裡，我一直再推她，到樓下才發現刀鞘已經
    不在刀子上，我那時很急著要往下跑，沒有注意到手上有什
    麼東西云云（見本院卷第209-211頁），惟被害人陳○○遭被
    告持鋼刀接續刺擊共8刀，其中附表編號五至八為首先產生
    之傷勢，而該部分割傷分別長達10公分、5公分、4公分，實
    非僅單純持刀正面推擠被害人所可能造成。況且被害人陳○○
    於轉身逃跑後，所受附表編號一至四之傷勢，除均係穿刺傷
    外，其中編號一之傷勢更深達10公分並切斷肱動脈，倘若被
    告僅係以手推擠而不慎傷及被害人，豈會造成如此嚴重之傷
    勢？更何況倘若被告所述為真，被告即須持續以手推被害人
    8次，始能造成被害人身中8刀，惟以被害人身高為161公分
    ，年已53歲（見偵卷第75、77頁），身材並非壯碩，年紀非
    輕，反觀被告身高高出被害人約20公分（見原審卷2第216頁
    ），年僅27歲，年輕力壯，以手輕推被害人1至2次即可順利
    逃離，又何須用力推擠被害人達8次？是被告前揭辯解，非
    但與被害人所受之傷勢不符，更違反經驗法則，不足採信。
　⒋被告犯意之認定：
　①按刑法上殺人未遂與傷害之區別，應視加害人有無殺意為斷
    ，不能因加害人與被害人素不相識，原無宿怨，即認為無殺
    人之故意。且被害人所受之傷害程度，固不能據為認定有無
    殺意之唯一標準，但加害人下手及經過情形如何，於審究犯
    意方面，仍不失為重要參考資料(最高法院94年度台上字第5
    436號、96年度台上字第5170號判決參照)。是刑法上殺人未
    遂與傷害罪之區別，應以加害人有無殺意為斷，以戕害他人
    生命之故意，著手於砍殺之實行而未發生死亡之結果，為殺
    人未遂；倘無使人喪失生命之故意，僅在使其身體、健康受
    到傷害，則為傷害罪，二罪皆發生傷害之結果，祗其主觀犯
    意及身體傷害程度不同而已。被害人所受傷害之程度、部位
    ，及加害人之下手情形如何，於審究犯意方面，仍不失為重
    要參考，不能因與被害人無深仇大恨，即認無殺人之故意；
    又被害人所受之傷害程度，雖不能據為認定有無殺意之唯一
    標準，但加害人之下手情形如何，於審究犯意方面，仍不失
    為重要參考資料；至其殺意之有無，雖不以兇器之種類及傷
    痕之多少等，為絕對之認定標準，但加害人下手之部位、用
    力之程度，仍非不可藉為判斷有無殺意之心證依據。準此，
    加害人主觀上有無殺人犯意，應就一切證據詳查審認，舉凡
    犯罪動機、案發情境、兇器種類、行兇過程、傷害部位、傷
    痕多寡、傷勢輕重、受傷處是否為致命部位及犯後態度等一
    切情狀，俱應本於經驗及論理法則，綜合判斷而為認定之標
    準。是行為人以外之人，可經由外顯行為（包括準備行為、
    實施行為及善後行為），綜合判斷而得探知，亦即應審酌當
    時所存在之一切客觀情況，例如行為人與被害人之關係、行
    為人與被害人事前之仇隙是否足以引起殺人之動機，行為當
    時之手段是否猝然致被害人難以防備，攻擊時之力勁是否猛
    烈足資使人斃命、攻擊所用之器具、攻擊部位、次數、用力
    之強弱，及犯後處理情況等全盤併予審酌。
　②觀諸被害人陳○○身體所受之傷勢，係受有如附表編號一至四
    之右肩背部及右背部穿刺傷、編號五至八左臉部及左頸部之
    割傷，其傷勢位置集中於臉部、頸部及右肩背部，而人之頸
    部及右肩背部佈滿血管，為人類身體重要部位，如持刀刺擊
    該部位，將導致動脈破裂大量出血而足以產生使人死亡之結
    果；又被告所使用攻擊陳○○之刀長29.5公分，刃部長17公分
    ，刃部最寬3.7公分，有法務部法醫研究所110年4月28日法
    醫理字第00000000000號函檢送陳○○解剖報告書暨鑑定報告
    書附卷可佐（見偵卷第79頁），且該鋼刀前端尖銳，刀刃極
    為鋒利，有現場照片在卷足稽（見原審卷1第335-337頁），
    被告亦供稱該鋼刀係其平常切生魚片所使用，很薄又很利（
    見本院卷第207頁），足見該鋼刀質地堅硬且極為鋒利，如
    持之刺擊頸部、肩背部等佈滿血管之處，客觀上足以導致動
    脈破裂大量出血致人於死，此乃一般人所明知之事理，而被
    告於本案案發之際為27歲之成年男子，其職業為廚師（見本
    院卷第208頁），以被告擅長使用該刀，則依該刀之材質、
    長度、被告用刀之熟練度，倘用力朝人體刺擊，勢必深入體
    內，導致大量出血，若不及時救治，將會造成死亡結果，被
    告為一智識正常且擅常使用該鋼刀之成年人，對於上情自不
    能諉為不知，實難因其於本案案發前無持鋼刀刺擊他人身體
    之經驗，即為有利於被告之認定。是被告於行兇之際，主觀
    上已明知其持鋼刀刺擊陳○○之頸部、肩背部，足使陳○○產生
    死亡之結果甚明。
　③再者，被害人陳○○於案發當時身中8刀，其中有割傷長達10公
    分者，另有深達10公分之穿刺傷，因切斷肱動脈造成右側腋
    窩皮下出血18乘8公分；復依現場照片所示（見警2卷第85-9
    3頁），被害人陳○○遭被告刺擊後，自3樓樓梯間至1樓均持
    續流血，尤以於1樓浴室門口、2樓走道均留下大量血跡，可
    知其當時所受傷勢極為嚴重，更於送醫急救後，同日10時8
    分即案發不到2小時旋即宣告死亡，足認被告於攻擊過程中
    ，不間斷持鋒利之鋼刀刺擊被害人臉部、頸部、肩背部8次
    ，則以被告刺擊被害人之次數、部位及下手之重，絕非單純
    想要教訓傷害被害人以洩憤，其於行兇之際，主觀上實有欲
    致陳○○於死之殺人直接故意，甚為明確。至於選任辯護人稱
    被告未朝陳○○之頭部及頸部下手，核與陳○○之傷勢不符，尚
    有誤會。
　④被告經原審送精神鑑定，於接受鑑定時更陳述：「犯案當時
    遇到詹母後，有瞬間回想起詹母先前對自己的批評與污辱，
    於是自己失去理智，知道自己想要逃，但做了甚麼事情並不
    記得，詢問『當時有聽到有人叫你去殺人嗎？』，黃男則說明
    腦海和内心一直反覆出現『他媽的我要殺了他』」（見原審卷
    2第67頁），被告就上開鑑定過程所為之陳述亦自承：有這
    件事，當時我情緒無法控制，我也不知道要如何控制（見本
    院卷第214-215頁）。參以被告於偵查中另供稱：我之前去
    丙○○家裡求她原諒時有看過陳○○，時間約是3月18日左右，
    當時我跟陳○○說我對丙○○的感情，陳○○說我們沒有真的考慮
    過後果（見偵卷第14頁），於本院審理時復陳稱：發生此案
    之前，我與丙○○就有在吵，我就去丙○○家，直接跪在丙○○前
    面，求她原諒我回到我身邊，鬧到丙○○的父母親都出來，她
    們表示說她的小孩應該要跟前夫一起，而不是跟我在一起，
    陳○○因為兩個家庭的小孩，才反對我們在一起（見本院卷第
    213-214頁），足見被告前欲挽回與丙○○之感情，卻遭陳○○
    之阻攔及反對，早已對陳○○心生不滿，於丙○○住處3樓躲藏
    時又突遭陳○○撞見，當下思及陳○○反對其與丙○○交往種種，
    於腦海和內心一直反覆出現『他媽的我要殺了他』等念頭之下
    ，促使被告持鋼刀接續刺擊陳○○8次，堪認被告為洩憤而萌
    生殺害被害人陳○○之動機，應無疑義。
　⒌被告另辯稱其無殺人之犯意，只是恐慌想要跑才推陳○○云云
    。惟如前所述，以被告及被害人陳○○2人體型及年齡之差距
    ，被告僅須推陳○○1至2次即可順利逃離；再依被告傷害告訴
    人乙○○之方式，被告於2樓以拳頭毆打乙○○後，乙○○隨即跌
    坐在地，被告亦未再對乙○○進行任何攻擊等情，業據乙○○證
    述明確（見偵卷第102頁），而乙○○及陳○○均係被告於躲藏
    及逃離過程中所遇見之人，惟相較於被告捨棄鋼刀僅以徒手
    攻擊乙○○，其對於陳○○卻持鋼刀連番刺擊，則對照被告對上
    開2人所進行攻擊之方式及強度如此截然不同，顯然被告並
    非出於因恐慌欲逃跑之動機而攻擊陳○○，換言之，其攻擊陳
    ○○並非僅止於傷害之犯意，至為明確。
　⒍選任辯護人雖另以前揭情詞為被告辯護，惟查：
　①被告與陳○○並非毫無仇隙，已如前述，而被告於躲藏在3樓樓
    梯間之際突然遭陳○○撞見，思及陳○○曾反對其與丙○○交往，
    於氣憤之下因而萌生殺意，亦與常情無違，尚難以被告與陳
    ○○並無仇怨且未預見陳○○會出現於丙○○住處內，即認其無殺
    人犯意。
　②本件鑑定報告書係鑑定人依據案發事件經過、被告個人與家
    庭史、精神疾病史、心理衡鑑、臨床診斷及被告於精神鑑定
    時之陳述所為，且被告對其曾於精神鑑定時陳述於丙○○住處
    3樓遇見陳○○時，瞬間回想起陳○○先前的批評及污辱，即失
    去理智，且腦海和內心反覆出現「他媽的我要殺了他」等語
    亦不否認（見本院卷第214-215頁），更與被告所自承遭陳○○反對其與丙○○交往乙情相符，足見該鑑定報告書顯係依被
    告於精神鑑定時所為陳述如實記載，自得作為本院認定被告
    具有殺人犯意之依據，是縱難認被告對於陳○○並非預謀殺人
    ，惟亦不影響其具備殺人犯意之認定。
三、綜上所述，被告所辯核屬犯後卸責之詞，均不可採。本件事
    證明確，被告上開犯行，足以認定，應依法論科。
參、論罪科刑部分：
一、按刑法第305條之恐嚇罪，所稱以加害生命、身體、自由、
    名譽、財產之事恐嚇他人者，係指以使人生畏怖心為目的，
    而通知將加惡害之旨於被害人而言。至其通知之方式，是以
    言語或身體舉動為之，是直接通知或間接通知，均非所問。
    又刑法第305條恐嚇罪之恐嚇，係僅以通知加害之事使人恐
    佈為已足，不必果有加害之意思，更不須有實施加害之行為
    （最高法院75年度台上字第5480號判決意旨參照）。再者，
    我國刑法第305條雖無仿如日本刑法第222條第2項定有「以
    對親屬之生命、身體、自由、名譽或財產加害之事脅迫人者
    」亦構成恐嚇罪之明文，但自立法理由末句以「原案規定以
    對本人或本人之親屬為限，未能包舉，故本案刪去原案加害
    其親屬相脅迫句」，其立法意旨就受恐嚇者之範圍，除受恫
    嚇內容之本人外應有兼及本人之親屬之意，況父子至親，倘
    以子女生命之事對父親相脅，心理畏怖與本身受脅迫情形相
    當，應屬本罪保護範圍。是核被告就犯罪事實一之㈠所為，
    係犯刑法第305條之恐嚇危害安全罪；就犯罪事實一之㈡所為
    ，係犯刑法第306條之無故侵入他人住宅罪；就犯罪事實一
    之㈢所為，係犯刑法第271條第1項之殺人罪；就犯罪事實一
    之㈣所為，係犯刑法第277條第1項之傷害罪；就犯罪事實一
    之㈤所為，係犯刑法第277條第1項之傷害罪、同法第304條之
    強制罪。被告就犯罪事實一之㈤部分，對告訴人丙○○恫稱：
    「這一切都是妳逼我的」，係其實施強制罪之脅迫行為，應
    包括於強制行為內，不另論罪，公訴意旨認應另行成立恐嚇
    罪，尚有未洽。
二、被告持鋼刀刺擊被害人陳○○8次，係基於同一殺人犯意，於
    密接時間、地點內實施，侵害同一法益，按一般社會健全觀
    念，各該舉動之獨立性極為薄弱，尚難以強行分開，從而在
    刑法評價上，自應視為數個舉動之接續施行，合為包括之一
    行為予以評價，而認屬接續犯，論以包括之一罪。
三、被告就犯罪事實一之㈤所為傷害及強制犯行，行為之主要部
    分重疊，其目的均為取走告訴人丙○○之手機以阻止其呼叫救
    護車，顯係出於同一決意而為，應依刑法第55條之規定，論
    以想像競合犯，從一重依傷害罪處斷。
四、被告所犯恐嚇危害安全、無故侵入他人住宅、殺人、傷害（
    2罪）犯行，犯意各別，行為互異，應予分論併罰。
五、本案被告經送衛生福利部嘉南療養院鑑定結果略以：「據黃
    男的陳述，可知其在案前行為經思考與計畫，如表達欲在詹
    女面前自殺，並把刀子拿給詹女嫁禍給她，讓她有罪惡感，
    並表達犯後思考殺人並未在原本計畫内，犯案時回想起詹母
    先前對自己的批評與污辱，於是自己失去理智，且黃男陳述
    知道殺人是錯誤行為，如果當時有警察在身邊就不會發生此
    案，犯案後亦有避免逮捕的想法與行為，如陳述很緊張詹女
    會報警，所以搶她的電話，不願意去自首怕會被判死刑，所
    以原本想要逃跑，對殺人的事情感到後悔，其犯案當時無幻
    覺或妄想性思考，亦無喝酒、服用安眠藥物或使用毒品。……
    整體而言，黃男為本案行為時，意識清楚，定向感正常，可
    能因近期感情與壓力因素，以致在憤怒情緒下犯案，但其認
    知與情緒控制能力未明顯不如一般普通人，於行為時，欠缺
    積極證據可證明黃男在其犯罪行為時其辨識其行為違法（辨
    識能力）或欠缺依其辨識而行為之能力（控制能力）有喪失
    或顯著減低之情況。綜上所述，黃男縱有『適應障礙症，有
    混合情緒與行為規範問題』、『持續性憂鬱症』、『重鬱症，緩
    解狀態』、『迷幻藥（K他命）使用障礙症，緩解中』、『興奮
    劑（安非他命、咖啡包）使用障礙症，緩解中』、『疑似反社
    會人格障礙症』、『疑似邊緣性人格障礙症』等多種疾病診斷
    ，但黃男於實施本案所涉及的犯罪行為時，其辨識其行為違
    法，以及依其辨識而行為之能力皆未明顯受損」等情，有衛
    生福利部嘉南療養院110年7月7日司法精神鑑定報告書1份附
    卷可稽（見原審卷2第53-70頁），已明確表示被告並未受其
    精神疾病影響，致其辨識行為違法或依其辨識而行為之能力
    ，顯著減低。復參以被告於案發當日特意攜帶鋼刀潛入屋內
    躲藏，於持刀刺擊被害人陳○○後，再撞見告訴人乙○○、丙○○
    時，分別僅徒手攻擊乙○○及持刀抵住丙○○，而未對其等造成
    嚴重傷害，更於形跡曝露後，阻止丙○○報警等情，堪認被告
    於案發時，其辨識能力及控制能力並未因精神疾病，而有顯
    著減低之情形，應屬明確，是被告並無刑法第19條第2項減
    刑規定之適用。
肆、撤銷原判決之理由（即殺人及對丙○○犯傷害罪部分）：
一、原審就被告犯行，認罪證明確，應予論罪科刑，固非無據，
    然查：
　㈠被告對告訴人丙○○出言恫嚇，係所犯強制罪之脅迫行為，應
    不另論罪，已如前述，原審認被告此部分係犯恐嚇罪，並與
    強制罪、傷害罪成立想像競合犯，於法尚有未合。
　㈡被告係基於殺人之直接故意殺害被害人陳○○，並非基於不確
    定故意所為，亦如前述，原審認被告先基於傷害之犯意持刀
    攻擊陳○○，再層升為殺人之不確定故意攻擊陳○○，亦有未洽
    。
二、被告上訴意旨指摘原判決判處殺人罪不當部分，檢察官上訴
    意旨指摘原判決就殺人罪及對丙○○傷害罪部分量刑過輕部分
    ，雖均無理由，然原判決既有前開違誤之處，自應由本院將
    原判決此部分撤銷改判，以期適法。被告不得易科罰金之定
    應執行刑部分亦失所附麗，並予撤銷。　
三、爰審酌被告於本案犯行前並無前科，有台灣高等法院被告前
    案紀錄表附卷可參（見本院卷第61-62頁），其與告訴人丙○○曾為同事關係，並有感情糾紛，被害人陳○○則為丙○○母親
    ，曾反對被告與丙○○交往，被告因不滿丙○○避不聯絡，竟持
    鋼刀躲藏於丙○○住處內，卻遭陳○○撞見，被告因不滿陳○○曾
    反對其與丙○○交往，竟萌生殺意，持鋼刀接續刺擊手無寸鐵
    之陳○○，導致陳○○身中8刀，因大量失血而死亡，復於告訴
    人丙○○發現欲呼叫救護車時，持刀抵住丙○○頸部並取走其手
    機，致丙○○受有頸部擦傷之傷害，被告所為已造成丙○○恐懼
    、剝奪陳○○之生命及被害人陳○○家屬無法抹滅之傷痛，犯罪
    情節及惡性非輕，所造成損害極為嚴重，被告雖表示願意賠
    償告訴人丙○○及被害人陳○○家屬，惟其等均無意與被告和解
    ，被告雖已坦承部分犯行，仍否認具殺人犯意，難認其具有
    悔意，兼衡被告罹患有精神疾病，已如前述，健康狀況不佳
    ，暨其自陳高中肄業之智識程度、未婚、育有2名未成年子
    女、前擔任廚師、月入約新台幣（下同）3萬至4萬元（見本
    院卷第216頁）等一切情狀，分別量處如主文第2項所示之刑
    ，並定應執行刑如主文第2項所示。
四、扣案之鋼刀1把，被告於本院陳稱係於住處倉庫內發現，並
    非其所有（見本院卷第212-213頁），卷內亦無證據證明為
    被告所有，亦非違禁物，無從宣告沒收。扣案之刀套1個，
    則係以隨手可得之報紙簡易製成，並無任何危險性，亦不會
    有人再特地取來供犯罪使用，沒收欠缺刑法上之重要性，依
    刑法第38條之2第2項規定，不宣告沒收。至於扣案之手套、
    外套、長褲、上衣、球鞋等，因屬一般衣物，並無證據證明
    係被告特地為本案所準備而與本案具有直接關係，亦不宣告
    沒收。
伍、維持原判決之理由（即恐嚇、侵入住宅及對乙○○傷害部分）
    ：
一、原審依前揭事證，適用刑法第305條、第306條、第277條第1
    項、第41條第1項前段、第8項、第51條第5款、刑法施行法
    第1條之1第1項之規定，並審酌被告不思以理性方式處理感
    情糾紛，竟揚言殺人以恐嚇告訴人丙○○，復持刀侵入其住處
    ，已使丙○○產生莫大之恐懼，其持刀侵入丙○○之住處後，竟
    因被人發現，為迅速逃離，揮拳毆打告訴人乙○○，造成乙○○
    受傷，被告犯後坦承犯行之犯後態度，雖表示願意與告訴人
    丙○○、乙○○和解，惟其等均不願與被告和解，暨如前所述之
    被告智識程度、家庭、經濟及職業狀況等一切情狀，就被告
    恐嚇、侵入住宅及對告訴人乙○○傷害犯行，分別量處有期徒
    刑4月、3月、5月，定應執行有期徒刑9月，並均諭知易科罰
    金之折算標準，經核其認事用法並無違誤，量刑亦稱允當。
二、檢察官上訴意旨仍指摘原判決量刑過輕，惟按，量刑之輕重
    ，屬事實審法院得依職權自由裁量之事項，苟已斟酌刑法第
    57條各款所列情狀，而未逾越法定刑度，不得遽指為違法。
    原審法院所量處被告刑責，已審酌被告之素行、犯罪所生危
    害、犯罪情狀、與被害人關係、智識程度、家庭及經濟狀況
    狀況、犯罪後態度等一切情狀，於法定刑度內妥為裁量，並
    無不當或違法之情形，復與比例原則、平等原則、罪責相當
    原則相合。是檢察官此部分上訴為無理由，應予駁回。
陸、應適用之法條：
一、刑事訴訟法第368 條、第369 條第1 項前段、第364 條、第
    299 條第1項前段。
二、刑法第271條第1項、第277條第1項、第304條、第55條、第5
    1條第5款。
三、刑法施行法第1條之1第1項。
本案經檢察官黃彥翔提起公訴，檢察官盧駿道提起上訴，檢察官
蔡麗宜到庭執行職務。
中　　華　　民　　國　　110 　年　　12　　月　　29　　日
                  刑事第七庭    審判長法  官  吳勇輝
                                      法  官  黃國永
                                      法  官  吳錦佳
以上正本證明與原本無異。
恐嚇危害安全罪及無故侵入住宅罪部分不得上訴。
其餘如不服本判決應於收受送達後20日內向本院提出上訴書狀，
其未敘述上訴理由者，並得於提起上訴後20日內向本院補提理由
書（均須按他造當事人之人數附繕本）「切勿逕送上級法院」。
　　　　　　　　　　　　　　　　　　　書記官  王杏月　　
中　　華　　民　　國　　110 　年　　12　　月　　29　　日
本判決論罪科刑條文：
中華民國刑法第271條
殺人者，處死刑、無期徒刑或10年以上有期徒刑。
前項之未遂犯罰之。
預備犯第1項之罪者，處2年以下有期徒刑。
中華民國刑法第277條
傷害人之身體或健康者，處5年以下有期徒刑、拘役或50萬元以
下罰金。
犯前項之罪，因而致人於死者，處無期徒刑或7年以上有期徒刑
；致重傷者，處3年以上10年以下有期徒刑。
中華民國刑法第304條
以強暴、脅迫使人行無義務之事或妨害人行使權利者，處3年以
下有期徒刑、拘役或9千元以下罰金。
前項之未遂犯罰之。
中華民國刑法第305條
以加害生命、身體、自由、名譽、財產之事恐嚇他人，致生危害
於安全者，處2年以下有期徒刑、拘役或9千元以下罰金。
中華民國刑法第306條
無故侵入他人住宅、建築物或附連圍繞之土地或船艦者，處1年
以下有期徒刑、拘役或9千元以下罰金。
無故隱匿其內，或受退去之要求而仍留滯者，亦同。

附表：
編號              傷害 受傷時之相對位置       依據  一 位於右肩背部，於高140公分處， 4.5乘0.5公分之剌傷，傷口走向後向前，刀尖在皮膚上留下由上向下之表淺擦痕，刀徑向下、向前深 10公分，切過肩關節並切斷肱動脈。此一傷害併造成右側腋窩皮下出血18乘8公分。 為背對嫌犯造成。 法務部法醫研究所110年4月27日（110）醫鑑字第0000000000號解剖報告書暨鑑定報告書、110年7月8日法醫理字第00000000000號函、110年8月19日法醫理字第00000000000號函各1份。  二 位於右肩背部高133公分、右18公分處，4.5乘0.5公分之穿刺口，刀向為10點鐘向4點鐘方向，傷口僅進入皮下組織。 可能為背對嫌犯造成。   三 位於右肩背部高131公分、右16公分處，3.5乘0.5公分之穿刺口，刀向為11點鐘向5點鐘方向，傷口僅進入皮下組織。 可能為背對嫌犯造成。   四 位於右背部高112公分、右5公分處，3乘0.6公分之穿刺口，刀向為10點鐘向4點鐘方向合併起始端擦傷，傷口僅進入皮下組織。 可能為背對嫌犯造成。   五 位於左臉頰，走向為8點鐘向3點鐘方向，長10公分之割傷。 為面對嫌犯造成。   六 位於左下顎之表淺割傷。 為面對嫌犯造成。   七 位於左頸長5公分之割傷。  為面對嫌犯造成。   八 位於左頸基部長4公分之割傷。 為面對嫌犯造成。  

全案卷證對照表：
NO 本院卷證簡稱  原卷名稱                                                      1 警1卷          臺南市政府警察局南市警佳偵字第1100156910號卷                  2 警2卷          臺南市政府警察局南市警佳偵字第1100168397號卷                  3 相字卷        臺灣臺南地方檢察署110年度相字第568號卷                        4 聲羈卷        臺灣臺南地方法院110年度聲羈字第67號卷                          5 偵卷          臺灣臺南地方檢察署110年度偵字第7228號卷                        6 家護卷1        臺灣臺南地方法院110年度司緊家護字第1號影卷                    7 家護卷2        臺灣臺南地方法院110年度家護字第432號影卷                      8 原審卷1        臺灣臺南地方法院110年度重訴字第12號卷(卷一)                    9 原審卷2        臺灣臺南地方法院110年度重訴字第12號卷(卷二)                    10 請上卷        臺灣臺南地方檢察署110年度請上字第223號卷                      11 本院卷        臺灣高等法院臺南分院110年度上訴字第1053號卷